【裁判字號】    99,易,1741
【裁判日期】    991224
【裁判案由】    毒品危害防制條例
【裁判全文】
臺灣高雄地方法院刑事判決              99年度易字第1741號
公  訴  人  臺灣高雄地方法院檢察署檢察官
被      告  劉俊良
上列被告因毒品危害防制條例案件，經檢察官提起公訴（99年度
毒偵字第1145號），本院判決如下：
    主  文
劉俊良持有第一級毒品，處有期徒刑參月，如易科罰金，以新臺
幣壹仟元折算壹日。扣案之第一級毒品海洛因壹包（含包裝袋壹
只，檢驗後淨重零點零捌捌公克）沒收銷燬之。
    事  實
一、劉俊良明知海洛因係屬毒品危害防制條例所列之第一級毒品
    ，不得非法持有，竟基於持有第一級毒品海洛因之犯意，於
    民國99年（起訴書誤載為98年）2 月1 日8 時17分許，在高
    雄縣大寮鄉○○路與文昌路路口，向真實年籍姓名不詳之男
    子交易第一級毒品海洛因而非法持有之。嗣因警方接獲線報
    ，於上開時、地埋伏在側，見該名男子騎乘機車離開現場，
    遂於同日8 時20分許，尾隨劉俊良至位於高雄縣大寮鄉○○
    路○段1437號中庄國中大門攔檢盤查，劉俊良於抖動其衣服
    時，從其衣服內掉落以黑色膠帶黏貼之糖果包裝紙（內包覆
    第一級毒品海洛因1 包），而當場查獲，並扣得第一級毒品
    海洛因1 包（毛重0.29公克，檢驗後淨重0.088 公克），及
    與本案無關之門號0000000000行動電話1 支（含皮套）。
二、案經高雄市政府警察局前鎮分局報請臺灣高雄地方法院檢察
    署檢察官偵查起訴。
    理  由
壹、程序方面（證據能力之判斷）：
一、按被告以外之人（包括證人、鑑定人、告訴人、被害人及共
    同被告等）於審判外之陳述雖不符刑事訴訟法第159 條之1
    至之4 等4 條之規定，而經當事人於審判程序同意作為證據
    ，法院審酌該言詞陳述或書面陳述作成時之情況，認為適當
    者，亦得為證據；當事人、代理人或辯護人於法院調查證據
    時，知有刑事訴訟法第159 條第1 項不得為證據之情形，而
    未於言詞辯論終結前聲明異議者，視為有前項之同意，同法
    第159 條之5 定有明文。查本判決所引用之證據資料屬於被
    告以外之人於審判外之言詞、書面陳述者，查無符合刑事訴
    訟法第159 條之1 至之4 之情形，且均經本院於調查證據程
    序逐一提示並告以要旨，檢察官及被告均未於言詞辯論終結
    前聲明異議，本院審酌上開證據作成時之情況，無不當取供
    或違反自由意志而陳述等情形，且均與本案待證事實具有關
    聯性，認為以之作為本案之證據亦屬適當，自均具有證據能
    力，而得採為認定事實之證據。
貳、實體方面：
一、訊據被告劉俊良對於在上開時、地，警方查獲以黑色膠帶黏
    貼糖果包裝紙內包覆第一級毒品海洛因1 包之事實，固不爭
    執，惟矢口否認有何持有第一級毒品海洛因犯行，辯稱：當
    日伊騎腳踏車至該處運動，在中庄國中學校門口遇見該名男
    子而稍微交談，該名男子見到警察就離開，伊問心無愧而未
    離開，該包海洛因不是從伊身上抖落，是本來就在地上，警
    員看到地上有1 包黑色物品，就說是伊的云云。
二、惟查：
  (一)上開事實，業據證人即警員林瑞政於本院審理時到庭證述明
    確（見本院易字卷第19至21頁），及警員林瑞政、高景松、
    王清波於99年2 月1 日製作之職務報告1 紙、扣押筆錄、扣
    押物品目錄表各1 份及採證相片4 張在卷可稽（見偵查卷第
    8 、10至12、24至25頁），復有白色粉末1 包扣案為佐。而
    扣案上開1 包白色粉末，經警方送高雄市立凱旋醫院鑑定結
    果，確呈海洛因陽性反應（檢驗前淨重0.098 公克、檢驗後
    淨重0.088 公克），此有該院99年3 月17日高市凱醫驗字第
    12452 號濫用藥物成品檢驗鑑定書1 份在卷可稽（見偵查卷
    第37頁），足證上開扣案物品確為第一級毒品海洛因無訛。
  (二)證人即承辦員警林瑞政於本院審理時證稱：當日伊等根據線
    報，有人在高雄縣大寮鄉中庄國中附近進行毒品交易，即前
    往埋伏，發現被告劉俊良站在中庄國中校門前，有1 名騎重
    型機車之男子在文昌路，即中庄國中圍牆旁，向被告招手，
    被告便跑上前與該名男子進行毒品交易，交易完之後該名男
    子便反向迅速騎往村莊內，伊等尾隨被告進入中庄國中之後
    ，上前盤查他，同時要求被告出示證件及物品受檢，他抖動
    他的外套時，剛好掉落1 包以牛軋糖糖果紙包裹之夾鍊袋，
    夾鍊袋裡面有海洛因，外面並以黑色膠帶黏貼，因而查獲；
    當日係伊、高景松及王清波上前盤查被告，伊等親眼目睹扣
    案毒品自被告身上掉落等語（見本院易字卷第19至20頁）綦
    詳，被告甫遭盤查旋即發現該包海洛因，而依現場查獲該包
    海洛因之位置及外表觀之（見偵查卷第25頁照片），該包海
    洛因包覆之黑色膠帶外觀乾淨，顯屬甫遭丟棄於地，應非先
    前即遭人丟棄於該地。本院復審酌本案並無證據證明被告與
    查獲員警有何嫌隙，警員自無甘冒偽證刑責而誣指被告犯行
    之必要，是依上開證據綜合觀之，堪認該包海洛因係被告於
    警員盤查時所丟棄無訛。
  (三)被告雖於本院辯稱：毒品不是伊的，當時伊與別人講話，警
    察來時，他將東西丟在地上就走了；警方盤查伊之地點與該
    男子與伊交談之地點都在同一地點，該男子看到警察來就離
    開，伊沒有離開云云（見本院易字卷第52、70至71頁）。然
    查，被告於警詢時供述：警方前往（高雄縣大寮鄉○○路與
    江山路）埋伏查緝時，於99年2 月1 日8 時17分，看見伊站
    在中庄國中前，隨後有名騎乘重機車之男子，在高雄縣大寮
    鄉○○路與文昌路口向伊招手，伊隨即走向該男子機車旁乙
    節屬實；警方於99年2 月1 日8 時20分，尾隨步行的伊進入
    中庄國中大門（高雄縣大寮鄉○○路3 段1437號），警方表
    明身分盤查伊乙節屬實等語（見偵查卷第5 頁），與前揭證
    人林瑞政於本院證述內容相符，即被告與該名男子交談之地
    點在高雄縣大寮鄉○○路、文昌路口，而警員盤查被告之地
    點為中庄國中大門，二者位置不同，警方查獲扣案毒品之地
    點為高雄縣大寮鄉○○路三段1437號中庄國中大門內，有現
    場照片在卷為佐（見偵查卷第25頁照片），而非被告與該名
    男子交談之高雄縣大寮鄉○○路與文昌路口，則被告辯稱查
    獲之毒品是該名男子丟在地上云云，應屬事後卸責之詞，不
    足採信。
  (四)另被告之尿液檢驗報告，判定結果雖呈鴉片類陰性反應，有
    高雄市立凱旋醫院99年2 月4 日轉碼編號：A00000000 號濫
    用藥物尿液檢驗報告1 紙附卷可稽（見偵查卷第32頁），惟
    該報告只能證明被告於查獲時，未有施用海洛因情事，尚難
    遽以認定被告未持有海洛因犯行。參以持有第一級毒品原因
    甚多，自無從以被告並無施用第一級毒品之舉，逕認其即無
    持有第一級毒品犯行。至於被告於本院固聲請鑑定扣案毒品
    上之指紋（見本院審易字卷第15頁），惟查，由卷內現場照
    片觀之，警方查獲當時之毒品係以黑色膠帶黏貼糖果包裝紙
    內包覆透明夾鏈袋包裝之海洛因1 包，扣案之海洛因僅剩該
    透明夾鏈袋之包裝袋，包裝情形與查獲當時已有不同，有照
    片4 張在卷為佐（見偵查卷第24頁、25頁下方、36頁照片）
    ，無從以鑑定扣案海洛因1 包之透明包裝袋（見偵查卷第36
    頁照片）上指紋之結果，認定被告有無接觸該黑色膠帶黏貼
    之外包裝，即無調查之必要，附此敘明。
  (五)綜上所述，被告所辯均屬無足採。本案事證明確，被告犯行
    堪以認定，應依法論科。
三、核被告所為，係犯毒品危害防制條例第11條第1 項持有第一
    級毒品罪。爰審酌被告明知海洛因係屬第一級毒品，不知避
    免接觸，猶予以持有，犯後否認犯行，未見悔意，並斟酌其
    犯罪動機、目的、手段、所生損害及持有毒品數量甚少等一
    切情狀，量處如主文所示之刑，並考量被告待業中、教育程
    度高中畢業、家庭經濟狀況勉持等情形（見偵查卷第4 頁）
    ，諭知易科罰金之折算標準，以資懲儆。末查扣案之海洛因
    1 包（檢驗前淨重0.098 公克、驗後淨重0.088 公克），係
    屬查獲之第一級毒品，其包裝袋因盛裝毒品，顯留有毒品之
    殘渣，與其上殘留之毒品，衡情已難以分析剝離，亦無析離
    實益，當應整體視為毒品，不問屬於被告與否，應依毒品危
    害防制條例第18條第1 項前段之規定宣告沒收銷燬之。至鑑
    驗耗用之毒品既已滅失，自無庸宣告沒收。又扣案之門號00
    00000000行動電話1 支（含皮套），雖為被告所有，但無證
    據證明與本案犯罪有關，爰不予宣告沒收。
據上論結，應依刑事訴訟法第299 條第1 項前段，毒品危害防制
條例第11條第1 項、第18條第1 項前段，刑法第11條、第41條第
1 項前段，判決如主文。
本案經檢察官魏豪勇到庭執行職務。
中    華    民    國    99    年    12    月    24    日
                  刑事第六庭    法  官  曾鈴
以上正本證明與原本無異。
如不服本判決應於收受送達後10日內向本院提出上訴書狀，並應
敘述具體理由；如未敘述上訴理由者，應於上訴期間屆滿後20日
內向本院補提理由書（均須按他造當事人之人數附繕本）「切勿
逕送上級法院」。
中    華    民    國    99    年    12    月    27    日
                                書記官  李月君
附錄本判決論罪科刑法條：
毒品危害防制條例第11條第1項
持有第一級毒品者，處 3 年以下有期徒刑、拘役或新臺幣 5 萬
元以下罰金。

司法院資訊處製作；財團法人民間司法改革基金會備份。
